【裁判字號】    97,消債更,197
【裁判日期】    971021
【裁判案由】    更生事件
【裁判全文】
臺灣臺南地方法院民事裁定           97年度消債更字第197號
債  務  人  丙○○
代  理  人  陳文欽律師
上列當事人因消費者債務清理事件聲請更生，本院裁定如下：
    主  文
聲請駁回。
聲請程序費用由聲請人負擔。
    理  由
一、聲請意旨略以：聲請人有不能清償債務之情事，前曾提出債
    權人清冊，以書面向最大債權金融機構請求共同協商債務清
    償方案，於民國95年4月協商成立，並約定每月償還新臺幣
    （下同）16,000元，然因聲請人之母親甲○○○於96年10月
    間罹患惡性胸線瘤，住院開刀治療1個月，即支付醫療費用
    43萬餘元，之後尚須持續治療，導致聲請人負擔加重，故自
    97年4月起即無力再依約還款，上述43萬餘元醫療費用，因
    聲請人之父乙○○自88年9月23日開始洗腎，並請領到中華
    民國身心障礙手冊，所以父親乙○○自88年9月起已無法工
    作，不能分擔上述醫藥費，而由聲請人之姐陳雅倫負擔22萬
    元，聲請人負擔21萬元，並協議由聲請人每月3,000元分期
    歸還陳雅倫，惟因聲請人與其姐陳雅倫協議由聲請人每月以
    借據形式還予陳雅倫，但因陳雅倫97年7月即將結婚，所以
    聲請人為不讓陳雅倫負擔太大，自97年4月開始，將債務協
    商每月16,000元轉付給陳雅倫，因認顯具有不可歸責於己致
    履行顯有重大困難之事由，故聲請更生云云。
二、按債務人與金融機構協商成立者，不得聲請更生或清算，但
    因不可歸責於己之事由，致履行顯有重大困難者，不在此限
    ；本條例施行前，債務人依金融主管機關協調成立之中華民
    國銀行公會會員辦理消費金融案件無擔保債務協商機制與金
    融機構成立之協商，準用前項之規定，消費者債務清理條例
    第151條第5項、第6項分別定有明文。
三、經查，聲請人前於消費者債務清理條例施行前，依金融主管
    機關協調成立之中華民國銀行公會會員辦理消費金融案件無
    擔保債務協商機制與金融機構於95年間成立協商，當時聲請
    人之無擔保債務本金合計為827,336元，並約定聲請人自95
    年6月起，分60期，利率百分之5，每月應償還之金額為16,0
    00元，有債務協商協議書在卷可稽（見本院卷第83頁）。
四、本院審酌聲請人有無「因不可歸責於己之事由致履行顯有重
    大困難」如下：
  (一)聲請人就造成無力依約還款之原因先於聲請狀中自稱：聲請
    人之母親甲○○○於96年10月間罹患惡性胸線瘤，住院開刀
    治療1個月，即支付醫療費用43萬餘元，之後尚須持續治療
    ，導致聲請人負擔加重，故自97年4月起即無力再依約還款
    （見本院卷第1頁背面），嗣於97年6月11日補正狀稱：上述
    43萬餘元醫療費用，因聲請人之父乙○○自88年9 月23日開
    始洗腎，並請領到中華民國身心障礙手冊，所以父親乙○○
    自88年9月起已無法工作，不能分擔上述醫藥費，而由聲請
    人之姐陳雅倫負擔22萬元，聲請人負擔21萬元，並協議由聲
    請人每月3,000元分期歸還陳雅倫，惟因聲請人與其姐陳雅
    倫協議由聲請人每月以借據形式還予陳雅倫，但因陳雅倫97
    年7月即將結婚，所以聲請人為不讓陳雅倫負擔太大，自97
    年4月開始，將債務協商每月16,000元轉付給陳雅倫（見本
    院卷第50頁），依聲請狀之記載，聲請人乃主張其支付醫療
    費用43萬餘元，嗣後復支付陸續之醫療費用才造成無力依約
    還款之結果，而97年6月11日補正狀卻改稱全部43萬元均係
    聲請人之姐陳雅倫先支付，其先後之主張，不無矛盾之處。
  (二)次查，聲請人之父乙○○之財產總額達2,876,540元，難認
    為全無資力之人，聲請人之母甲○○○94、95、96年之利息
    所得分別達12,512元、6,473元、9,353元，以銀行存款年率
    百分之1-2左右，反推聲請人之母甲○○○之存款餘額至少
    有數十萬元，否則不可能有6,473元至12,512元之利息，此
    外，聲請人之母甲○○○之財產總額亦達2,564,910元，應
    認聲請人之母甲○○○之資力乃更勝於聲請人，以聲請人於
    95年6月已因銀行債務而與銀行成立協商之窘境，依常理觀
    之，聲請人之母甲○○○或聲請人之父乙○○大可利用銀行
    存款或不動產來支應醫藥費，應無非聲請人分擔醫藥費不可
    之情形；且若聲請人在自己無法同時負擔協商款及母親醫藥
    費，而母親並非無力自行負擔之情況下，仍自願分擔醫藥費
    造成毀約之結果，自難認聲請人有「因不可歸責於己之事由
    」致履行顯有重大困難。
  (三)此外，依聲請人97年6月11日補正狀稱：上述43萬餘元醫療
    費用，因聲請人之父乙○○自88年9月23日開始洗腎，並請
    領到中華民國身心障礙手冊，所以父親乙○○自88年9月起
    已無法工作，不能分擔上述醫藥費，而由聲請人之姐陳雅倫
    負擔22萬元，聲請人負擔21萬元，並協議由聲請人每月3,00
    0元分期歸還陳雅倫，惟因聲請人與其姐陳雅倫協議由聲請
    人每月以借據形式還予陳雅倫，但因陳雅倫97年7月即將結
    婚，所以聲請人為不讓陳雅倫負擔太大，自97年4月開始，
    將債務協商每月16,000元轉付給陳雅倫等語觀之，即使聲請
    人上開主張為真實，而聲請人自己決定停止履行協議，卻將
    可支配之金錢返還至多同為債權人之陳雅倫，亦難認聲請人
    上開基於自由意識之毀約決定屬於「因不可歸責於己之事由
    」致履行顯有重大困難。
五、本件債務人於消費者債務清理條例施行前，既已與金融機構
    之債權人依金融主管機關協調成立之中華民國銀行公會會員
    辦理消費金融案件無擔保債務協商機制成立協商，且又無因
    不可歸責於己致履行顯有重大困難之事由，則其聲請更生，
    顯然違背消費者債務清理條例第151條第6條準用同條第5項
    前段之規定，且上開欠缺又屬無從補正，從而，本件聲請應
    予駁回，爰裁定如主文。
中    華    民    國    97    年    10    月    21    日
              民事第三庭    法      官  林福來
上為正本係照原本作成
如不服本裁定，應於裁定送達後10日內，以書狀向本院提出抗告
，並繳納抗告費新臺幣1千元
中    華    民    國    97    年    10    月    21    日
                            書  記  官  吳俊達


司法院資訊處製作；財團法人民間司法改革基金會備份。
